臺灣高等法院刑事判決              100年度上易字第1500號
上  訴  人
即  被  告  黃阿雄
上列上訴人因竊盜案件，不服臺灣宜蘭地方法院一００年度易字
第二五五號，中華民國一百年五月三十一日第一審判決（起訴案
號：臺灣宜蘭地方法院檢察署一００年度偵字第八八０號，嗣於
原審準備程序進行中，被告就被訴事實為有罪之陳述，經原審告
知簡式審判程序意旨，並聽取當事人之意見後，原審裁定依簡式
審判程序進行），提起上訴，本院判決如下：
    主  文
上訴駁回。
    理  由
一、按不服地方法院之第一審判決而上訴者，應向管轄第二審之
    高等法院為之。上訴書狀應敘述具體理由。上訴書狀未敘述
    上訴理由者，應於上訴期間屆滿後二十日內補提理由書於原
    審法院，逾期未補提者，原審法院應定期間先命補正。第二
    審法院認為上訴書狀未敘述理由或上訴有第三百六十二條前
    段之情形者，應以判決駁回之。但其情形可以補正而未經原
    審法院命其補正者，審判長應定期間先命補正。刑事訴訟法
    第三百六十一條、第三百六十七條，分別定有明文。所謂不
    服第一審判決之具體理由，必係依據卷內既有訴訟資料或提
    出新事證，指摘或表明第一審判決有何採證認事、用法或量
    刑等足以影響判決本旨之不當或違法，而構成應予撤銷之具
    體事由，始克當之（例如：依憑證據法則具體指出所採證據
    何以不具證據能力，或依憑卷證資料，明確指出所為證據證
    明力之判斷如何違背經驗、論理法則）；倘僅泛言原判決認
    定事實錯誤、違背法令、量刑失之過重或輕縱，而未依上揭
    意旨指出具體事由，或形式上雖已指出具體事由，然該事由
    縱使屬實，亦不足以認為原判決有何不當或違法者（例如：
    對不具有調查必要性之證據，法院未依聲請調查亦未說明理
    由，或援用證據不當，但除去該證據仍應為同一事實之認定
    ），皆難謂係具體理由，俾與第二審上訴制度旨在請求第二
    審法院撤銷、變更第一審不當或違法之判決，以實現個案救
    濟之立法目的相契合，並節制濫行上訴（最高法院九十七年
    度台上字第八九二號判決參照）。是以上訴人之上訴書狀或
    補提之上訴理由書，雖有敘述上訴理由，惟並未具體敘述第
    一審判決有上述違法、不當情形，即與未敘述具體理由無異
    ，其所為上訴，即不符合上訴之法定要件。
二、本件被告黃阿雄不服原判決，提起上訴，上訴理由對於原審
    判決採證認事、用法均無爭執，僅以：因本人已經認錯，但
    因家中有老小要照顧，而本人又工作無穩定，所以想要請求
    法官本人一次改過向上之機會，也可以讓本人可以賺錢養家
    中老小，讓本人可以緩刑，也可以照顧年邁的母親，因為她
    年紀已經八十歲，身體也不是很好，很需要有人照顧，而本
    人的老婆也已經多年前離開這個家庭，所以請求法官讓本人
    可以上訴云云。然按「量刑輕重及是否宣告緩刑，屬事實審
    法院得依職權自由裁量之事項，原判決已依刑法第五十七條
    規定說明以上訴人之責任為基礎，並斟酌上訴人之犯罪動機
    、目的、犯罪之情節及犯後坦承犯行但未與告訴人施德勝和
    解之態度等一切情狀，為量刑之基礎，且未宣告緩刑，核屬
    事實審法院自由裁量之事項，既未逾法定刑度，且無濫用權
    限之情形，要難指為不當。」（詳最高法院一００年度台上
    字第三一九八號判決意旨）。  本件原判決於量刑時已依刑
    法第五十七條規定審酌被告犯罪時之相關一切情狀稱：「爰
    審酌被告因一時貪念，竊取被害人魚塭養殖之蝦子，犯後雖
    於本院審理時已坦承犯行，態度尚佳，惟迄未與被害人和解
    ，賠償損失，暨考量其素行、生活狀況、智識程度等一切情
    狀，量處如主文所示之刑，並諭知易科罰金之折算標準。」
    等，已就量刑刑度詳為審酌並敘明理由，因而量處被告黃阿
    雄拘役二十日，既未逾越法定刑度，亦未濫用自由裁量之權
    限，況被告黃阿雄係與少年共同竊盜（刑法總則加重），原
    審僅量處拘役二十日，自難認原審量刑過重之嫌，至原審雖
    未宣告緩刑，然此核屬事實審法院自由裁量之事項，既未逾
    法定刑度，且無濫用權限之情形，要難指為不當。上訴僅以
    請求從輕量刑並請求給予緩刑為由，因而提起上訴云云，自
    難認有何上訴之具體理由，另所述家庭狀況、家小需要照顧
    、扶養或為工作賺錢養家等情，均不足以影響原審判決量刑
    刑度之本旨，被告黃阿雄上訴復就原審判決有何不當或違法
    之處，毫無一語提及，自非屬上訴第二審之具體理由，其上
    訴自不合法律上之程式，爰不經言詞辯論予以駁回。
據上論斷，應依刑事訴訟法第三百六十七條前段、第三百七十二
條，判決如主文。
中    華    民    國   100    年    7     月    5     日
                  刑事第十八庭審判長法  官  吳鴻章
                                    法  官  林銓正
                                    法  官  曾淑華
以上正本證明與原本無異。
本件不得上訴。
                                    書記官  王增華
中    華    民    國   100    年    7     月    5     日